【裁判字號】    98,重上,339
【裁判日期】    991008
【裁判案由】    所有權移轉登記
【裁判全文】
臺灣高等法院民事裁定                 98年度重上字第339號
聲  請  人
即上 訴 人  臺灣金聯資產管理股份有限公司
法定代理人  甲○○
訴訟代理人  丙○○
            陳丁章律師
複代 理 人  何家怡律師
聲  請  人
即被上訴人  上暘投資顧問股份有限公司
法定代理人  丁○○
聲  請  人
即被上訴人  戊○○
共      同
訴訟代理人  歐宇倫律師
            林煜翔律師
            林蓓珍律師
參  加  人  乙○○○
訴訟代理人  游孟輝律師
            米承文律師
上列當事人間所有權移轉登記事件，兩造對於參加人乙○○○之
參加訴訟，聲請駁回，本院裁定如下：
    主      文
參加駁回。
參加訴訟費用由參加人負擔。
    理      由
一、按就兩造之訴訟有法律上利害關係之第三人，為輔助一造起
    見，於該訴訟繫屬中，得為參加；當事人對於第三人之參加
    ，得聲請法院駁回，民事訴訟法第58條第1項及第60條第1項
    前段分別定有明文。所謂有法律上利害之關係之第三人，係
    指本訴訟之裁判效力及於第三人，該第三人私法上之地位，
    因當事人之一造敗訴，而將致受不利益，或本訴訟裁判之效
    力雖不及於第三人，而第三人私法上之地位因當事人之一造
    敗訴，於法律上或事實上依該裁判之內容或執行結果，將致
    受不利益者而言；若僅有事實上之利害關係，則不得為參加
    （最高法院51年台上字第3038號、23年抗字第1259號判例意
    旨參照）。
二、本件聲請意旨略以：參加人以其為聲請人上暘投資顧問股份
    有限公司（下稱上暘公司）之債權人，尚有新臺幣(下同)2,
    861萬6,777元未獲清償，而參加訴訟，然參加人之債權是否
    清償，與本件訴訟僅有事實上之利害關係，並無法律上利害
    關係，不符合民事訴訟法第58條第1項規定之要件等語。 經
    查，參加人主張上暘公司於民國94年9月間向參加人借貸3,1
    00萬元，除簽發由丁○○、張嘉祥背書交付之本票為債權憑
    證外，並以門牌號碼臺北市內湖區○○○路○段180巷6號6樓
    之1、6樓之6、6樓之9、6樓之11設定第二順位抵押權作為擔
    保，經臺灣士林地方法院以95年度拍字第257 號裁定准予拍
    賣後，參加人尚有2,861萬6,777元未獲清償，基於債務人之
    財產為債權人之總擔保之法理，上暘公司於本件如受敗訴之
    判決，參加人之債權即有難以受償之虞云云，並提出台灣金
    融資產服務股份有限公司97年9月11日96士金拍三字第8號函
    附分配表為證。惟查，依參加人上開所述情節，與本件聲請
    人臺灣金聯資產管理股份有限公司是否應依買賣契約移轉臺
    北市○○區○○段4 小段1222建號房屋及其土地持分予戊○
    ○無涉，訴訟結果僅生參加人能否就上開移轉標的取償而已
    ，對於參加人為上暘公司之債權人地位，並不生影響，亦即
    參加人與本件訴訟僅有事實上之利害關係，並無法律上之利
    害關係，按諸首揭說明，其聲明參加本件訴訟，與法不合，
    聲請人聲請駁回其參加，係屬有據，應予准許。
三、據上論結，本件聲請為有理由，爰裁定如主文。
中    華    民    國    99    年    10    月    8     日
                    民事第十庭
                        審判長法  官  鄭雅萍
                              法  官  詹文馨
                              法  官  劉坤典
正本係照原本作成。
如不服本裁定，應於收受送達後10日內向本院提出抗告狀，並應
繳納抗告費新台幣１千元。
中    華    民    國    99    年    10    月    11    日
                              書記官  劉育妃

司法院資訊處製作；財團法人民間司法改革基金會備份。
